臺北高等行政法院判決　　　　　　　　　　　　　　　九十二年度簡字第七七一號
　　原　　　告　甲○○
　　被　　　告　財政部臺灣省北區國稅局
　　代　表　人　林吉昌（局長）
　　　　　　　　送達代收人乙○.
右當事人間因綜合所得稅事件，原告不服財政部中華民國九十二年九月十六日台財訴
字第０九二００四六二三二號訴願決定，提起行政訴訟。本院判決如左：
　　主　　　文
原告之訴駁回。
訴訟費用由原告負擔。
    事　　　實
一、事實概要：原告九十年度綜合所得稅結算申報，自行申報綜合所得總額為新台幣
    （下同）四六六、四八二元，淨額為零元，經被告核定綜合所得總額為七０五、
    七０三元，淨額為一四六、七０三元，補徵稅額三、七二０元。原告不服，就利
    息所得部分，主張公務員退休優惠存款部分二三九、二二０元免稅，及配偶存款
    扣繳稅款四、九六二元應予退還云云，申經復查結果，未獲准變更，提起訴願，
    亦遭決定駁回，遂向本院提起行政訴訟。
二、兩造聲明：
　(一)原告聲明：訴願決定及原處分均撤銷。
　(二)被告聲明：
　　1.駁回原告之訴。
　　2.訴訟費用由原告負擔。
三、兩造主張：
  (一)原告起訴意旨略謂：按「左列各種所得，免納所得稅︰．．．六、依法令規定，
　　具有強制性質儲蓄存款之利息。」，所得稅法第四條第一項第六款定有明文。又
　　「經濟部所屬事業人員，依照『經濟部所屬事業人員退休撫恤及資遣辦法』規定
　　所自提儲金及其孳息，均應依照所得稅法規定免納所得稅」，復為行政院台七十
　　二經一一六號函所釋示。原告系爭利息所得係公教人員退休金優惠存款利息，其
　　利息係政府對退休人員之補貼照顧，依所得稅法第四條第一項第六款規定及行政
　　院台七十二經一一六號函釋意旨應免稅。另原告配偶每年醫藥費數十萬元，負擔
    過重又再納稅實有不公，原告配偶存款扣繳稅款四、九六二元應予退還，是被告
    所為處分顯有違誤。
  (二)被告答辯意旨略謂：
　　1.按「個人之綜合所得總額，以其全年左列各類所得合併計算之︰．．．第四類
　　　︰利息所得︰凡公債、公司債、金融債券、各種短期票券、存款及其他貸出款
　　　項利息之所得．．．」、「納稅義務人應於每年二月二十日起至三月底止，填
　　　具結算申報書，向該管稽徵機關，申報上一年度內構成綜合所得總額或營利事
      業收入總額之項目及數額，以及有關減免、扣除之事實，並應依其全年應納稅
      額減除暫繳稅額、尚未抵繳之扣繳稅額，計算其應納之結算稅額，於申報前自
      行繳納。．．．」，分別為行為時所得稅法第十四條第一項第四類及同法第七
      十一條第一項所明定。
    2.本件原告九十年度綜合所得稅結算申報，自行申報綜合所得總額為四六六、四
      八二元，淨額為零元，經被告核定綜合所得總額為七０五、七０三元，淨額為
      一四六、七０三元，補徵稅額三、七二０元。原告不服，主張依據行政院台七
      十二經一一六號函規定全國公教軍警、公私事業機關職工退休金自提儲金之本
      金及其孳息部分可依所得稅法第四條第四款及第六款規定免納所得稅。原告係
      屬於內政部警察單位，應比照免稅，公務員退休優惠存款部分二三九、二二０
      元免稅，及配偶存款扣繳稅款四、九六二元應予退還，又其配偶每年醫藥費數
      十萬元等負擔過重又再納稅實有不公平云云，查本件原告及其配偶當年度有利
      息所得共計七０五、二五九元，被告遂予併入原告當年度綜合所得總額中計稅
      ，並准予扣除儲蓄投資特別扣除額二七０、０００元，核與上揭規定尚無不合
      。至原告主張依據行政院台七十二經一一六號函規定全國公教軍警、公私事業
      機關職工退休金自提儲金之本金及其孳息部分可依所得稅法第四條第四款及第
      六款規定免納所得稅。原告係屬於內政部警察單位，應比照免稅一節，查依修
      正前所得稅法第四條第四款（八十七年六月二十日修正公布）規定退休金雖屬
      免稅所得，惟其所滋生之利息非屬免稅所得，仍應併入綜合所得課稅，且按行
      政院台七十二經一一六號函說明：「．．．(一)經濟部所屬事業人員，依照『經
      濟部所屬事業人員退休撫恤及資遣辦法』規定所提自提儲金及其孳息，均應依
      照所得稅法規定免納所得稅。」，係指各該事業人員於退休、死亡及資遣時，
      依該辦法規定領取之退休金、撫恤金及離職金中，來自自提儲金之本金及其孳
      息部分，可免納所得稅，而非指退休時該項自提儲金之本金及其孳息部分於轉
      存銀行所產生之孳息免納所得稅，是原告主張系爭退休金優惠存款利息計二三
      九、二二０元免稅一節，實於法無據，其主張顯係誤解法令，核無足採。
    3.另原告主張其配偶每年醫藥費數十萬元等負擔過重又再納稅實有不公平一節，
      按所得稅法第十七條第一項第二款：「扣除額：納稅義務人就下列標準扣除額
      或列舉扣除額擇一減除外，並減除特別扣除額。．．．」及同法施行細則第二
      十五條規定：「納稅義務人結算申報書中未列舉扣除額，亦未填明適用標準扣
      除額者，視為已選定適用標準扣除額。經納稅義務人選定填明適用標準扣除額
      ，或依前項規定視為已選定適用標準扣除額者，於其結算申報案件經稽徵機關
      核定後，不得要求變更適用列舉扣除額。」，本件原告當年度綜合所得稅結算
      申報選定適用標準扣除額，其結算申報案件亦經被告核定，是依上揭規定，原
      告自不得再要求變更適用列舉扣除額，其主張列舉扣除醫藥費、保險費等，難
      謂有理由。
    理　　　由
一、按「凡有中華民國來源所得之個人，應就其中華民國來源之所得，依本法規定，
    課徵綜合所得稅。」、「本法所稱中華民國來源所得，係指左列各項所得：一、
    ‧‧‧四、自中華民國各級政府、中華民國境內之法人及中華民國境內居住之個
    人所取得之利息」、「個人之綜合所得總額，以其全年左列各類所得合併計算之
    ：．．．第四類：利息所得：凡公債、公司債、金融債券、各種短期票券、存款
    及其他貸出款項利息之所得．．．。」，行為時所得稅法第二條第一項、第八條
    第四款及第十四條第一項第四類分別定有明文。又按「扣除額：納稅義務人就下
    列標準扣除額或列舉扣除額擇一減除外，並減除特別扣除額。．．．」、「納稅
    義務人結算申報書中未列舉扣除額，亦未填明適用標準扣除額者，視為已選定適
    用標準扣除額。經納稅義務人選定填明適用標準扣除額，或依前項規定視為已選
    定適用標準扣除額者，於其結算申報案件經稽徵機關核定後，不得要求變更適用
    列舉扣除額。」，復為所得稅法第十七條第一項第二款及所得稅法施行細則第二
    十五條所規定。
二、本件原告九十年度綜合所得稅結算申報，自行申報綜合所得總額為四六六、四八
    二元，淨額為零元，經被告核定綜合所得總額為七０五、七０三元，淨額為一四
    六、七０三元，補徵稅額三、七二０元等情，有原告九十年度綜合所得稅結算申
    報書、核定通知書及扣繳憑單等影本附於原處分卷可稽。原告雖主張系爭利息所
    得二三九、二二０元係公教人員退休金優惠存款利息屬免納所得稅之範圍等語。
    惟查系爭利息所得固屬公教人員退休金優惠存款利息，然其性質與經濟部所屬事
    業人員退休撫恤及資遣辦法規定之儲金及孳息迥異，本非屬所得稅法第四條第一
    項第六款規定之強制性質儲蓄存款範疇，其所衍生之利息自無免稅規定之適用，
    原告所稱系爭利息所得屬免稅所得，殊有誤解。至原告主張應退還其配偶存款扣
    繳稅款四、九六二元一節，經查原告系爭年度綜合所得稅結算申報係選定適用標
    準扣除額，其結算申報案件亦經被告核定，此觀卷附原告九十年度綜合所得稅結
    算申報書及核定通知書即明，依所得稅法第十七條第一項第二款、所得稅法施行
    細則第二十五條規定，原告自不得再要求變更適用列舉扣除額，所主張應予扣除
    醫藥費、保險費及退還配偶存款扣繳稅款等節，顯於法無據。從而被告以原告既
    有系爭利息所得，即應依法申報，即非無憑，所為處分，揆諸首揭條文規定，並
    無違誤，訴願決定予以維持，亦無不合，原告之訴難認有理由，自應予以駁回。
    另本件依卷內資料，事證已臻明確，爰不經言詞辯論為之，併此敘明。
據上論結，本件原告之訴為無理由，爰依行政訴訟法第二百三十六條、第一百九十五
條第一項後段、第九十八條第三項前段，判決如主文。
中　　華　　民　　國　　九十三　　　年　　　六　　　月　　　三十　　　　日
                            臺 北 高 等 行 政 法 院  第 三 庭
                                                     法    官  林育如
右為正本係照原本作成。
本件以訴訟事件所涉及之法律見解具有原則性者為限，始得於本判決送達後二十日內
向本院提出上訴狀（須按他造人數附繕本），並經最高行政法院許可後方得上訴。
中　　華　　民　　國　　九十三　　　年　　　六　　　月　　　三十　　　　日
             　　　　　　　　　　　　　　　　　　　　書 記 官　林惠堉
